臺灣高雄地方法院民事判決　九十二年度訴字第二二九二號
　　原　　　告　　甲○○○
　　被　　　告　　西海岸華廈管理委員會
　　兼法定代理人　乙○○
右當事人間請求撤銷臨時住戶大會會議決議事件，本院於民國九十三年七月二十六日
言詞辯論終結，判決如左：
    主      文
原告之訴駁回。
訴訟費用由原告負擔。
    事      實
甲、原告方面：
一、聲明：
  (一)西海岸華廈民國九十二年五月三十一日召開九十二年臨時區分所有權人會議決議
    撤銷。
  (二)訴訟費用由被告負擔。
二、陳述：
  (一)原告主張係西海岸華廈大樓之區分所有權人，被告乙○○於九十二年五月三十一
    日召集之住戶大會程序上有下列違反法令者：
    (1)召集人不合法：依公寓大廈管理條例第二十五條之規定，區分所有權人會議由
      區分所有權人互推一人為召集人，召集人任期一年，連選得連任。查西海岸華
      廈大樓業於九十二年二月二十二日由住戶連推舉訴外人楊森竣為召集人，惟前
      所述，召集人必須為區分所有權人方可擔任，楊森竣並非區分所有權人，故程
      序上尚有疑問，西海岸華廈遂於九十二年四月十五日再次推舉甲○○○為召集
      人，任期為一年，此有推舉書可證，故在此一年期間內，僅甲○○○有權召集
      住戶大會，乙○○於九十二年五月間再經他人推舉為召集人，顯於法不合，其
      召集之住戶大會之程序上違反公寓大廈管理條例之規定，自應撤銷。
    (2)召集之通知及公告不合法：依公寓大廈管理條例第二十八條之規定，區分所有
      權人會議，應由召集人於開會前十五日以書面載明開會內容，通知各區分所有
      權人，但有急迫情事須召開臨時會者，得以公告為之，公告期間不得少於二日
      。本件乙○○召集住戶大會，並未於十五日前以書面載明開會內容，原告係於
      九十二年五月二十八日方接到開會通知，且並未載明全部開會內容，程序上自
      有違誤。退步言之，縱使該次會議記明為臨時會者，惟依上揭規定，臨時會之
      召集必須有急迫之情事，縱觀該次決議內容，並無任何急迫之情事，自不符召
      集臨時會之要件。再退步言之，縱使符合急迫情事，乙○○亦毫無公告行為，
      亦不合法。
  (二)且乙○○於九十二年五月三十一日召集之住戶大會，會議簽到記錄上多所偽代或
    偽簽之情事，如序號０１之盧明弘等三人及序號０２林迺曜等四人根本未授權蔡
    順意代理，序號４５、４６、４７唐幽蘭開會當時人在美國，如何親自簽名參與
    會議，足見上開會議不法情事，此部分原告日前已向台灣高雄地方法院檢察署按
    鈴申告，訴請偵辦乙○○等人偽造文書之刑責。
  (三)綜上，因該臨時住戶大會存有上開瑕疵而撤銷無效，爰請求判決如原告訴之聲明
    所示。
三、證據：推舉書、開會通知、會議簽到簿會議決議影本為證。
乙、被告方面：
一、聲明
  (一)原告之訴駁回。
  (二)訴訟費用由原告負擔。
二、陳述：
  (一)原告之訴，其理由所指謂其依據公寓大廈管理條例第二十五條規定，由區分所有
    權人互推一人為召集人，任期一年，連選得連任。指其於九十二年二月二十二日
    由區分所有權人互推楊森竣為召集人。查楊森竣並非區分所有權人，楊森竣在本
    件起訴狀已坦承在案，因此其召集開會者，應屬無效，此可參照高雄市政府九十
    二年七月二十四日高市府工建字第○九二○○四○一五三號函自明。
  (二)原告揭示於九十二年四月十五日再次召開會議，經再次推選甲○○○為召集人，
    並當選為主任委員。查公寓大廈管理條例第二十九條規定，區分所有權人之會議
    決議，除本條例或規約另有規定外，應有區分所有權人過半數之出席，以出席人
    數過半數及區分所有權比例占出席區分所有權合計過半數同意行之。查甲○○○
    所謂四月十五日開會乙節純屬子虛，應係偽造而成，因四月十五日根本未開會。
    且被告於五月二十八日前往照相時，該公告仍完好存在，此亦有照片為證。且原
    告於訴狀亦載明於五月二十八日收到其中亦有於十七日收到者，此為郵政送達問
    題，非被告所能控制。
三、證據：提出高雄市新興區公所九十二年六月二十日高市新區民字第○九二○○○
    三六九九號函、九十二年一月二十四日高市新區民字第○九二○○○○五七七號
    函、九十二年四月二十七日西海岸華廈區分所有權人會議記錄、九十二年四月二
    十七日西海岸華廈管委會當選委員職別名單、本院九十二年度執全字第九○四號
    執行命令、九十二年三月七日西海岸華廈管理委員會九十二年度第一次會議記錄
    為證。
    理      由
一、原告主張：緣西海岸華廈於九十二年四月十五日再次推舉甲○○○為召集人，任
    期為一年，此有推舉書可證，故在此一年期間內，僅甲○○○有權召集住戶大會
    ，乙○○於九十二年五月間再經他人推舉為召集人，顯於法不合，其召集程序違
    反法令。又乙○○召集住戶大會，並未於十五日前以書面載明開會內容，原告係
    於九十二年五月二十八日方接到開會通知，且並未載明全部開會內容，程序上自
    有違誤。退步言之，縱使該次會議記明為臨時會者，縱觀該次決議內容，並無任
    何急迫之情事，自不符召集臨時會之要件。且乙○○於九十二年五月三十一日召
    集之住戶大會，會議簽到記錄上多所偽代或偽簽之情事，如序號１之盧明弘等三
    人及序號２林迺曜等四人根本未授權蔡順意代理，序號４５、４６、４７唐幽蘭
    開會當時人在美國，如何親自簽名參與會議，足見上開會議不法情事等語。被告
    則以：於九十二年二月二十二日由區分所有權人互推楊森竣為召集人。查楊森竣
    並非區分所有權人，楊森竣在本件起訴狀已坦承在案，因此其召集開會者，應屬
    無效；原告揭示於九十二年四月十五日再次召開會議，經再次推選甲○○○為召
    集人，並當選為主任委員。查公寓大廈管理條例第二十九條規定，區分所有權人
    之會議決議，除本條例或規約另有規定外，應有區分所有權人過半數之出席，以
    出席人數過半數及區分所有權比例占出席區分所有權合計過半數同意行之。查甲
    ○○○所謂四月十五日開會乙節純屬子虛，應係偽造而成，因四月十五日根本未
    開會。被告於五月二十八日前往照相時，該公告仍完好存在，此亦有照片為證。
    且原告於訴狀亦載明於五月二十八日收到其中亦有於十七日收到者，此為郵政送
    達問題，非被告所能控制等語資為抗辯。
二、原告就其主張之事實，提出推舉書、開會通知、會議簽到簿會議決議影本為證。
    被告對於西海岸華廈之區分所有權人共計七十二（戶），而九十二年五月三十一
    日召開之臨時住戶大會實際上僅有四十四戶出席之事實並不爭執，惟以前詞置辯
    ，故本件應審究者為：(一)被告乙○○是否有權召集西海岸海岸九十二年五月三十
    一日召開臨時住戶大會，該臨時會是否有急迫情事須召開？，是否有公告？公告
    期間為何？召集程序有無違背法令或章程？(二)是否有原告指稱盧明弘、林迺曜及
    唐幽蘭住戶未授權他人代理出席該臨時住戶大會之情事？經查：
  (一)乙○○是否有權召集西海岸海岸九十二年五月三十一日召開臨時住戶大會，其召
    集程序是否違反法令？
    (1)按總會之召集程序或決議方法，違反法令或章程時，社員得於決議後三個月內
      請求法院撤銷其決議；但出席社員，對召集程序或決議方法，未當場表示異議
      者，不在此限；又總會決議之內容違反法令或章程者，無效，民法第五十六條
      定有明文。故主張總會之召集程序或決議方法違反法令或章程時，應提起撤銷
      總會決議之訴，使已發生效力之決議依判決而使之無效為目的；此與主張總會
      決議之內容違反法令或章程而無效者，因係自始確定不生效力，無待任何人之
      主張，亦無待於法院之裁判，當然的不生法律上之效力，惟在該決議是否無效
      生有爭議時，得提起確認決議無效之訴等情有異。本件原告主張九十二年五月
      三十一日召開臨時住戶大會決議召集程序或決議方法有瑕疵，因而提起本件訴
      訟予以撤銷，其提起本件撤銷之訴，尚屬洽當，合先敘明。
    (2)又按區分所有權人會議，應由召集人於開會前十五日以書面載明開會內容，通
      知各區分所有權人；但有急迫情事須召開臨時會者，得以公告為之；公告期間
      不得少於二日，公寓大廈管理條例第二十八條定有明文。換言之，須有急迫情
      事須召開臨時會得僅以公告為之，期間不得少於二日。查本件臨時住戶大會會
      議所以召開，係因時任西海岸管理委員會主任委員之訴外人廖淑美業經原告聲
      請本院假處分，禁止廖淑美行使西海岸華廈管理委員會主任委員之職務，亦已
      向本院起訴確認當選無效訴訟正於本院審理中，有本院九十二年四月十四日九
      二雄院貴民惠九十二執全字第九○四號執行命令及高雄市新興區公所○九二○
      ○○三九六六號函一份在卷可證（見五十頁），因而有再選新任管理委員之必
      要，俾執行及管理維護大樓之正常運作，況兩造復不爭執召集人乙○○為西海
      岸華廈之區分所有權人，遂於九十二年五月十五日經住戶推舉乙○○為召集人
      ，並決定於九十二年五月三十一日下午三點假高雄市○○○路二三三號四樓召
      開臨時住戶大會，改選管理委員，並由乙○○將開會通知於九十二年五月二十
      八日張貼於公告處，復有被告提出之張貼之開會通知照片為證（見第七十至八
      十頁、第二百一十頁），故堪認有急迫情事，而有召開該次臨時會議之必要，
      況且，公告期間距離開會日期未少於二日。準此，西海岸華廈管理委員會於九
      十二年五月三十一日召開之臨時住戶大會，其召集程序均屬合法，故原告主張
      ：開會未於十五日前寄出，亦未公告，乙○○並非有權召集之人乙事，自屬無
      據。
  (二)是否有原告指稱盧明弘、林迺曜及唐幽蘭住戶未授權他人代理出席該次臨時住戶
    大會之情事？
    (1)再按區分所有權人會議之決議，除公寓大廈管理條例或規約另有規定外，應有
      區分所有權人過半數及其區分所有權比例合計過半數之出席，以出席人數過半
      數及其區分所有權比例占出席人數區分所有權合計過半數之同意行之，公寓大
      廈管理條例第二十九條第一項定有明文。查西海岸華廈之區分所有權人共計七
      十二人（戶），惟本件九十二年五月三十一日召開之臨時住戶大會，記載有四
      十四戶出席，已達法定出席人數及區分所有權比例等情，亦為兩造所不爭執，
      合先敘明。
    (2)次者，原告指稱卷附之出席名冊序號０１之盧明弘等三人及序號０２林迺曜等
      四人未授權蔡順意代理以及序號４５、４６、４７唐幽蘭開會當時人在美國，
      如何親自簽名於出席名冊上一節云云，惟查訴外人盧明弘等三人及林迺曜等四
      人住戶係由屋主訴外人楊英俊委託蔡順意出席，而唐幽蘭係委由伍徐惠鶯出席
      ，亦經證人蔡順意及伍徐惠鶯到庭證述屬實，此為原告所不爭執，參以前揭對
      乙○○提出偽造文書之告訴，亦有台灣高雄地方法院檢察署九十二年度偵字第
      二四三五二號不起訴處分書一份在卷可稽，堪認當日臨時住戶大會之決議方法
      並無違背法令之情事。雖原告所舉前揭對廖淑美提起當選無效之訴業已勝訴判
      決確定，有本院九十二年度訴字第五九四號民事判決一份在卷可稽，惟難憑事
      後該當選無效訴訟之結果即推論該次臨時住戶大會之召集程序及決議方法並非
      合法。
三、綜上所述，原告提起本件撤銷之訴，而西海岸華廈九十二年五月三十一日召開臨
    時住戶大會，其召集程序及決議方法均未有違背法令之處，故不得主張撤銷之。
    從而，原告訴請撤銷西海岸九十二年五月三十一日召開之臨時住戶大會會議決議
    為無理由，應予駁回。
四、本件事證已臻明確，兩造其餘主張陳述、所提之證據及聲請訊問之證人，均毋庸
    再予審酌，附此敘明。
據上論結，本件原告之訴為無理由，依民事訴訟法第七十八條，判決如主文。
中　　　華　　　民　　　國　　九十三　　年　　　七　　　月　　 三十 　　日
                                 臺灣高雄地方法院民事第五庭
~B法　　　官　郭慧珊
右為正本係照原本作成。
如不服本判決，應於送達後廿日內，向本院提出上訴狀並表明上訴理由，如於本判決
宣示後送達前提起上訴者，應於判決送達後十日內補提上訴理由書（須附繕本）。
中　　　華　　　民　　　國　　九十三　　年　　　七　　　月　　 三十 　　日
~B法院書記官  董明惠
